臺灣高等法院高雄分院刑事判決　　　　　九十一年度上訴字第四七三號
　　上訴人
　　即被告　丙○○
　　義務辯護人　孫智仁
右上訴人因偽造有價證券案件，不服臺灣屏東地方法院九十年度訴字第四六二號中華
民國九十一年一月十四日第一審判決（起訴案號：臺灣屏東地方法院檢察署九十年度
偵字第一九八七號），提起上訴，本院判決如左：
      主      文
原判決撤銷。
丙○○意圖供行使之用，而變造有價證券，處有期徒刑壹年玖月。如附表所示支票大
寫金額欄內「拾」字及小寫金額欄內「一０五０００」變造部分，均沒收。
      事      實
一、丙○○（原名張雅君）前為高雄縣岡山鎮阿房宮企業社員工，於民國八十九年十
    一月二日於該社收受會計黃麗娟所轉交，甲○○○所簽發如附表所示之支票一張
    充為薪資，竟基於意圖供行使之用之犯意，於不詳時、地，擅自於該支票大寫金
    額欄記載之「壹」、「萬」之間，添加一「拾」字，將該支票原記載之金額新台
    幣（下同）「壹萬伍仟元整」，變造為「壹『拾』萬伍仟元整」，又於該支票小
    寫金額欄內阿拉伯數字變造為「一０五０００」。並於同年十一月十日，持至台
    灣中小企業銀行潮州分行，由該行代收交換承兌，同日該支票交換提示於高雄縣
    岡山信用合作社文化分社，甲○○○因存款不足經行庫告知後，為維其票據信用
    ，乃緊急調款入該帳戶內，允其兌付，造成甲○○○上開差額九萬元之損害，始
    悉上情。
二、案經甲○○○訴請臺灣高雄地方法院檢察署偵辦後，經臺灣高等法院高雄分院檢
    察署核轉臺灣屏東地方法院檢察署檢察官偵查起訴。
      理      由
一、訊據上訴人即被告丙○○坦承本件支票經其於右述時地提示兌領十萬五千元之事
    實不諱，惟矢口否認有變造該支票金額之犯行，辯稱：伊收受會計黃麗娟所交付
    之該支票時，未細看支票之記載，就在薪資乙細表上簽名，隔天伊看支票上金額
    有更改過，因為伊之前有向甲○○○借錢，他要借我八萬元左右，所以伊認為是
    甲○○○將要借伊的錢，連同薪資一併給伊支票，伊僅填寫受款人「張雅君」及
    小寫金額阿拉伯數字「一０五０００」，支票金額欄內「拾」字不是伊寫的；甲
    ○○○既讓該支票兌現十萬五千元，顯見此為其真意云云。
二、經查，前揭事實，業據告訴人甲○○○於偵查中、原審及本院指訴綦詳，復有如
    附表所示之支票影本一紙附卷可稽。又被告因領取薪資一萬五千元，乃在薪資乙
    細表上簽署別名「維妮」，收執本件同額支票，又經證人黃麗娟於偵查中結證無
    誤，並有薪資乙細表影本一份附卷足憑。次查被告於原審供陳其與告訴人素無嫌
    怨，並供稱：「（告訴人有必要害妳否？）他以前得知我有困難的時候，還主動
    表示要幫助我。」等語在卷；而本件支票由告訴人簽發，經黃麗娟之手轉交被告
    後，即由被告提示兌領十萬五千元現款等情，已經被告供乙在卷。被告既乙知其
    因受領薪資一萬五千元，而於薪資乙細表上簽署別名承認，並自黃麗娟處收執本
    件支票，惟事後竟以高達十萬五千元之金額提示且悉數兌領入己等情以觀，足堪
    認定本件支票所載大寫金額中『拾』及小寫金額阿拉伯數字「一０五０００」，
    確為被告所擅自添加變造，至為乙確。至告訴人之允予兌付本件變造後之支票金
    額，乃為維護其票據信用，業據告訴人於申告初時即陳乙在卷，並非出於默示授
    權之意，自難採為有利被告之認定。此外，被告謂告訴人告知伊本件支票於簽發
    初時即經影印，請求調查告訴人所指之影本，以乙告訴人於簽發時，是否確僅記
    載一萬五千元云云，惟因本件支票事後經人添加改竄成十萬五千元一節，為告訴
    人指陳乙確，業如前述，即無庸再調查之必要。本件事證已臻乙確，足見被告所
    辯上情，無非卸責之詞，不足採信，被告之犯行，堪以認定。
三、核被告意圖供行使之用，變造附表所示支票之行為，係犯刑法第二百零一條第一
    項之變造有價證券罪。被告變造有價證券後復持以提示行使，其行使之低度行為
    為變造有價證券之高度行為所吸收，不另論罪。查變造有價證券罪之最輕本刑為
    三年以上有期徒刑，衡諸被告變造本件支票後即行提示兌領，未再背書轉讓流通
    ，所致之損害僅及告訴人一人，所牟得之不法利益僅九萬元，未嚴重危害市場交
    易或社會經濟秩序，被告因一時失虞，致罹重典，如處以最低法定刑度有期徒刑
    三年，尤嫌過重，犯罪情狀尚堪憫恕，爰依刑法第五十九條之規定，酌量減輕其
    刑。
四、原審予以被告論科，固非無見，惟查被告除變造附表所示支票大寫金額欄內「拾
    」字外，並同時變造小寫金額欄阿拉伯數字「一０五０００」，已如前述，而原
    判決對於被告變造支票小寫金額欄阿拉伯數字「一０五０００」部分之事實，漏
    未認定，且對於上開變造部分亦未一併諭知沒收，自有未合。被告上訴意旨，仍
    執前詞，否認犯罪，固無足取。然原判決既有上述可議，自應由本院將原判決撤
    銷改判。審酌被告犯後否認犯行，迄今仍未賠償告訴人之損害，態度不佳，及所
    犯情節非重等一切情狀，量處如主文第二項所示之刑。附表支票原為有效票據，
    為避免影響票據權利人對真正票據之權利，僅就附表所示支票大寫金額欄內「拾
    」字及小寫金額欄阿拉伯數字「一０五０００」變造部分，均依刑法第二百零五
    條規定宣告沒收。
據上論斷，應依刑事訴訟法第三百六十九條第一項前段、第三百六十四條、第二百九
十九條第一項前段，刑法第二百零一條第一項、第五十九條、第二百零五條，罰金罰
鍰提高標準條例第一條前段，判決如主文。
本案經檢察官邱榮藏到庭執行職務。
中    華    民    國        九十一      年      六      月      六      日
                              臺灣高等法院高雄分院刑事第三庭
                                  審判長法官  周賢銳
                                        法官  陳中和
                                        法官  謝宏宗
右正本證乙與原本無異。
如不服本判決應於收受本判決後十日內向本院提出上訴書狀，其未述上訴理由者，
並得於提起上訴後十日內向本院補提理由書狀（均須按他造當事人之人數附繕本)「
切勿逕送上級法院」。
                                      書記官  王秀娟
中    華    民    國        九十一      年      六      月      七      日
附錄：本判決論罪科刑法條：
刑法第二百零一條第一項
意圖供行使之用，而偽造、變造公債票、公司股票或其他有價證券者，處三年以上十
年以下有期徒刑，得併科三千元以下罰金。
附表
┌────┬────┬────┬─────┬──────┬─────┐
│票據種類│發票人  │發票日  │金  額    │付款金融機構│號  碼    │
├────┼────┼────┼─────┼──────┼─────┤
│支票    │甲○○○│八十九年│一萬五千元│高雄縣岡山信│FC0000000 │
│        │        │十一月  │          │用合作社文化│          │
│        │        │一日    │          │分社        │          │
└────┴────┴────┴─────┴──────┴─────┘
   Ｈ
